【裁判字號】    97,上訴,5329
【裁判日期】    971223
【裁判案由】    毒品危害防制條例
【裁判全文】
臺灣高等法院刑事判決                97年度上訴字第5329號
上  訴  人
即  被  告  甲○○
                    （現另案於臺灣宜蘭監獄執行中）
上列上訴人因違反毒品危害防制條例案件，不服臺灣板橋地方法
院97年度訴字第3105號，中華民國97年10月20日第一審判決（起
訴案號：臺灣板橋地方法院檢察署97年度毒偵字第3871號、97年
度毒偵字第3961號；併辦案號：臺灣板橋地方法院檢察署97年度
毒偵字第4925號），提起上訴，本院判決如下：
    主  文
上訴駁回。
    事  實
一、甲○○前因違反麻醉藥品管理條例案件，經臺灣板橋地方法
    院於民國（下同）86年7月3日以86年度訴字第883 號判決判
    處應執行有期徒刑5年6月，嗣就非法販賣化學合成麻醉藥品
    罪部分提起上訴，經本院於87年1 月12日以86年度上訴字第
    4342號判決就上訴部分改判有期徒刑5年1月，於87年3月2日
    判決確定，並與其所犯非法吸用化學合成麻醉藥品罪所處之
    刑即有期徒刑4 月，定應執行刑為有期徒刑5年3月確定，於
    89年6月1日因縮短刑期假釋出監付保護管束，嗣於91年6 月
    22日保護管束期滿視為執行完畢；復因施用毒品案件，經臺
    灣板橋地方法院以96年度訴字第2257 號判決判處有期徒刑8
    月確定，嗣經提起上訴，經本院以97年度上訴字第1222號判
    決駁回上訴確定；又因施用毒品案件，經臺灣板橋地方法院
    以97年度訴字第425 號判決應執行有期徒刑10月（於本案均
    未構成累犯）。另於94年間因施用毒品案件，經同前法院以
    94年度毒聲字第2049號裁定送觀察、勒戒後，認有繼續施用
    毒品之傾向，經臺灣板橋地方法院以94年度毒聲字第2436號
    裁定令入戒治處所施以強制戒治，於95年8 月11日釋放出所
    ，並由臺灣板橋地方法院檢察署檢察官於95年8 月24日以95
    年度戒毒偵字第316 號為不起訴處分確定。詎其猶不知悔改
    ，於上開強制戒治執行完畢釋放出所後之5 年內，復基於施
    用第一級毒品海洛因及第二級毒品甲基安非他命（起訴書誤
    載為安非他命，應予更正，以下同）之犯意，分別於97年 4
    月18日上午7、8時許及同日下午4 時許，在臺北縣三重市○
    ○街154號1樓住處，以將海洛因置於香菸內點燃施用之方式
    施用海洛因乙次，及將甲基安非他命置入吸食器內以火燒烤
    吸食其煙霧方式施用甲基安非他命乙次（此部分業經原審於
    97年10月20日以97年度訴字第3105號判決各處有期徒刑9 月
    、6月確定在案）。又於97年4 月19日晚間8時40分後某時，
    在上址住處，以將海洛因置於香菸內點燃施用之方式施用海
    洛因乙次。嗣分別於97年4月18日下午4時50分許、同年月20
    日晚間7 時40分許，在上址住處及臺北縣三重市○○街與大
    智街口，分別為警查獲，並扣得甲○○所有之第一級毒品海
    洛因1包（驗餘淨重0.047公克）。經警分別採集甲○○之尿
    液檢體送驗後，呈鴉片類及甲基安非他命類、鴉片類陽性反
    應，始獲悉上情。
二、案經臺北縣政府警察局三重分局報告臺灣板橋地方法院檢察
    署檢察官偵查起訴，暨移送併案審理。
    理  由
壹、程序部分：
    按被告以外之人於審判外之陳述，雖不符刑事訴訟法第 159
    條之1 至第159 條之4 之規定，而經當事人於審判程序同意
    作為證據，法院審酌該言詞陳述或書面陳述作成時之情況，
    認為適當者，亦得為證據；當事人、代理人或辯護人於法院
    調查證據時，知有刑事訴訟法第159 條第1 項不得為證據之
    情形，而未於言詞辯論終結前聲明異議者，視為有前項之同
    意，刑事訴訟法第159 條之5 第1 項、第2 項分別定有明文
    。經查，本判決下列所引用之被告以外之人於審判外之陳述
    （包括書證），檢察官及被告於本院言詞辯論終結前均未聲
    明異議，本院審酌上開證據資料製作時之情況，尚無違法不
    當及證明力明顯過低之瑕疵，亦認為以之作為證據應屬適當
    ，故揆諸前開規定，認前揭證據資料有證據能力。
貳、實體部分：
一、訊據被告雖否認上開犯行，辯稱：伊於97年4 月18日被查獲
    施用第一級、第二級毒品經交保後，就在家睡覺，並未施用
    任何毒品，但醒來於同年月19日又被查獲，但19日伊確未施
    用毒品云云，惟查：上開犯罪事實，業據被告於原審、本院
    訊問、審理時坦承不諱（原審卷第63頁、第78頁、第79頁）
    ，而除被告自白外，被告為警採集尿液檢體送請臺灣檢驗科
    技股份有限公司以酵素免疫分析法、氣相層析質譜儀分析法
    鑑驗結果，呈鴉片類及甲基安非他命類陽性反應，有該公司
    97年5月9日出具之濫用藥物檢驗報告乙紙及臺北縣政府警察
    局三重分局查獲毒品案件被移送者姓名、代碼對照表乙紙（
    詳臺灣板橋地方法院檢察署97年度毒偵字第4925號偵查卷第
    7-8頁）在卷可按，復有海洛因1 包（驗餘淨重0.047公克）
    扣案可資佐證。而扣案之海洛因1 包，經送交通部民用航空
    局航空醫務中心鑑驗結果，含海洛因成分乙節，有該中心97
    年5月5日航藥鑑字第0972360 號鑑定書乙紙（詳同前署97年
    度毒偵字第3961號偵查卷第26頁）在卷可證。是被告上開自
    白查與事實相符，堪予採信。本件施用毒品海洛因犯行，事
    證明確，被告所辯，無非事後圖卸，被告犯行堪以認定，應
    依法論科。
二、按海洛因係毒品危害防制條例第2條第2項第1 款所明定之第
    一級毒品，不得非法持有、施用。查被告前於94年間因施用
    毒品案件，經原法院以94年度毒聲字第2049號裁定送觀察、
    勒戒後，認有繼續施用毒品之傾向，經原法院以94年度毒聲
    字第2436號裁定令入戒治處所施以強制戒治，於95年8 月11
    日釋放出所，並由臺灣板橋地方法院檢察署檢察官於95年 8
    月24日以95年度戒毒偵字第316 號為不起訴處分確定乙節，
    有本院被告前案紀錄表1 份附卷可按，故而被告於強制戒治
    執行完畢釋放後5 年內再度施用第一級毒品之行為，依毒品
    危害防制條例第23條第2 項規定，係犯毒品危害防制條例第
    10條第1 項之施用第一級毒品罪。又被告施用第一級毒品前
    、後之持有第一級毒品犯行，為其施用之高度行為所吸收，
    不另論罪。至移送併辦即臺灣板橋方法院檢察署97年度毒偵
    字第4925號案件，與本件起訴部分，係屬同一案件，本院業
    已審究如上，附此敘明。
三、原審因認被告罪行明確，依毒品危害防制條例第10條第1 項
    、第18條第1 項前段，刑法第11條、第38條第1 項第2 款，
    審酌被告曾因施用毒品而觸法，經觀察、勒戒、強制戒治後
    ，應知所惕勵，當知悉施用毒品之危害及其違法性，且已有
    施用毒品前科，詎其仍因自制力薄弱，並漠視法令禁制，而
    再犯本案，顯不知悛悔，應嚴予非難，兼衡被告於犯後即能
    坦承犯行，而其施用毒品行為於本質上係屬自我戕害行為，
    反社會性之程度應屬較低等一切情狀，量處有期徒刑9 月。
    扣案之第一級毒品海洛因1包（驗餘淨重0.047公克），係毒
    品危害防制條例所規定之第一級毒品，應依毒品危害防制條
    例第18條第1 項前段之規定，於其第二次施用第一級毒品罪
    之罪刑宣告項下為沒收銷燬之諭知：另扣案之第一級毒品海
    洛因外包裝袋1 只（係用於包裹海洛因，防止其裸露、潮濕
    ，便於攜帶施用，並非不可分離），亦係被告所有供其施用
    第一級毒品海洛因所用之物，均業經被告陳明在卷（原審卷
    第77頁），併依刑法第38條第1項第2款之規定，於所犯第二
    次施用第一級毒品罪之罪刑宣告項下為沒收之諭知。認事用
    法，核無不合，量刑亦屬妥適，被告上訴意旨，空言飾卸，
    為無理由，應予駁回。
據上論斷，應依刑事訴訟法第368條，判決如主文。
本案經檢察官周誠南到庭執行職務。
中    華    民    國    97    年    12    月    23    日
                  刑事第三庭  審判長法  官  蔡秀雄
                                    法  官  謝靜恒
                                    法  官  許文章
以上正本證明與原本無異。
如不服本判決，應於收受送達後10日內向本院提出上訴書狀，其
未敘述上訴之理由者並得於提起上訴後10日內向本院補提理由書
（均須按他造當事人之人數附繕本）「切勿逕送上級法院」。
                                    書記官  蔡慧娟
中    華    民    國    97    年    12    月    23    日
附錄：本案論罪科刑法條全文
毒品危害防制條例第10條第1項
施用第一級毒品者，處6月以上5年以下有期徒刑。


司法院資訊處製作；財團法人民間司法改革基金會備份。
